臺灣高等法院高雄分院刑事判決　　　　　96年度上易字第43號
上　訴　人　臺灣屏東地方法院檢察署檢察官
上　訴　人
即　被　告　乙○○
被　　　告　甲○○
上列上訴人因被告違反農會法案件，不服臺灣屏東地方法院91年
度易字第1072號中華民國95年9 月20日及同年月29日第一審判決
（起訴案號：臺灣屏東地方法院檢察署90年度選偵字第1 號），
提起上訴，本院判決如下：
     主  文
原判決關於乙○○部分撤銷。
乙○○被訴對於有選舉權之人，交付財物，而約使其為一定之行
使部分無罪。
乙○○農會之選舉，有選舉權之人，收受財物，而許以其選舉權
為之一定之行使，處有期徒刑貳月，如易科罰金以銀元參佰元即
新台幣玖佰元折算壹日。乙○○所收受之財物新臺幣拾萬元沒收
，如全部或一部不能沒收時，追徵其價額。
其餘上訴駁回。
     事  實
一、乙○○係屏東縣屏東市農會第14屆農會代表候選人，陳永和
    、林存泰、林義仁、曾長雄、丁鳳隆擬競選該屆農會理事，
    莊麗鳳及傅明嘆則係有意競選該屆農會監事。乃由當時擔任
    屏東市新興里里長之傅明冠出面整合陳永和、林存泰、林義
    仁、曾長雄、丁鳳隆、莊麗鳳及傅明嘆等人，共同協商同意
    出資資助該屆部分農會代表候選人，約使該等候選人當選後
    分別支持彼等競選農會理事或監事。並相互約定欲參選理事
    者出資新臺幣（下同）40萬元，參選監事者20萬元，集資成
    為理監事選舉之共同賄選資金（下稱共同賄選資金），言明
    在農會會員代表候選區域，同額競選區域者每人資助5 萬元
    ，非同額部分，每人資助10萬元，以利彼等買票當選，確保
    當選為理監事。嗣於民國90年1 月至2 月間，陳永和、林存
    泰、傅明嘆各出資40萬元，林義仁、曾長雄、莊麗鳳各出資
    20萬元，丁鳳隆則出資5 萬元，均由負責收支財務之丁德興
    收受保管，丁德興並依上開協議，將其中10萬元交付乙○○
    ，並向乙○○言明該款項係上開有意參選農會理、監事之人
    所提供資助乙○○參選該屆農會代表，乙○○基於收受財物
    ，許以選舉權為一定行使之犯意，收受該10萬元，並許以當
    選農會代表後，投票支持上開理、監事參選人。
二、案經臺灣屏東地方法院檢察署檢察官指揮屏東縣警察局、屏
    東縣調查站、內政部警政署保三總隊第三大隊、保五總隊偵
    查起訴。
     理  由
壹、證據能力之論述：按92年2 月6 日增訂公布之刑事訴訟法施
    行法第7 條之3 規定：「中華民國九十二年一月十四日修正
    通過之刑事訴訟法施行前，已繫屬於各級法院之案件，其以
    後之訴訟程序，應依修正刑事訴訟法終結之。但修正刑事訴
    訟法施行前已依法定程序進行之訴訟程序，其效力不受影響
    。」亦即修正刑事訴訟法施行前，已繫屬於各級法院之案件
    ，於新法施行後，雖應依修正後之程序終結之，但於修正刑
    事訴訟法施行前，已依法踐行之訴訟程序（包含相關證據法
    則之適用），其效力均不受影響。換言之，修正刑事訴訟法
    施行前依法具有證據能力之證據資料，不因修正刑事訴訟法
    之施行變成無證據能力（最高法院95年台上字第7206號判決
    參照）。又上開修正刑事訴訟法施行前，已繫屬於各級法院
    之案件，於新法施行後，應依修正後之程序終結之，僅修正
    刑事訴訟法施行前已依法踐行之訴訟程序（包含相關證據法
    則之適用），基於法的安定性，其效力不受影響而已。從而
    依修正後規定應踐行之訴訟程序，例如被告對證人之對質、
    詰問權等事項，均應依修正後之程序為之。從而上開刑事訴
    訟法修正施行前得為證據者，於修正施行後仍得作為證據，
    然仍應給予被告及其辯護人為詰問之機會，始符合上開施行
    法規定之意旨。證人丁德興警詢之陳述及上開帳目明細，雖
    均屬被告乙○○以外之人，於審判外之陳述，惟均係上開刑
    事訴訟法修正施行前，依法定程序取得之證據，自均有證據
    能力，且被告乙○○於本院準備程序及審理中對上開證據之
    證據能力亦均表示無意見，且未聲請傳喚證人丁德興到庭為
    交互詰問，自均得作為證據。
貳、撤銷改判部分：
一、被告乙○○有罪部分：
（一）訊據被告乙○○於本院審理中矢口否認有收受財物許以上
      開農會理、監事選舉權之犯行，辯稱：丁德興並未交付該
      10萬元予伊，伊係自由參選農會代表，並未收受他人任何
      財物等語。惟查被告乙○○於原審審理中就前開犯罪事實
      業已供認不諱，且經證人丁德興於90年2 月13日警詢證述
      明白，又丁德興所記載上開收支之帳目明細有「乙○○10
      」之記載，亦有該帳目明細表1 張在卷可按（見20233 號
      警卷第7 頁），該帳目明細係證人丁德興於被查獲前個人
      所記，且其與被告乙○○並無仇怨或債務糾紛，亦經乙○
      ○於警詢時供認在卷（見20233 號警卷第232 頁），丁德
      興自無於被查獲前即預先偽記上開帳目明細內容，以供日
      後誣陷被告乙○○之理，上開丁德興之證言及收支帳目明
      細自堪信為真實，被告所辯顯無可採。被告乙○○於本院
      準備程序中雖另辯稱：當初律師說只要繳給國庫1 萬元，
      就沒有罪，而且說要緩刑，不能以原來與檢察官為認罪協
      商，即認定被告有罪等語（見本院卷第73頁），然原審審
      理中，檢察官與被告乙○○於95年8 月2 日達成認罪協商
      合意之內容，業經原審法官當庭諭知因協商合意內容有不
      當及顯失公平之情形，不得為協商判決，並於上開諭知後
      ，始接續問被告乙○○與原審其他共同被告是否認罪，被
      告乙○○與其他被告始同答「我認罪」等過程，均有原審
      95年8 月30日審判筆錄1 份可稽（見原審卷第53 頁） ，
      並經本院受命法官於準備程序當庭播放上開原審庭訊之錄
      音光碟實施勘驗明確，有該勘驗筆錄在卷可按（見本院卷
      第72頁），被告乙○○係於原審法官為上開諭知後，仍當
      庭認罪，應堪認定，其上開辯詞自無可採。此外，復有屏
      東市第14屆農會代表候選人、農會理事及監事候選人及農
      會代表當選人名冊各1 份在卷可參（見原審卷二第
      259-324 頁），被告乙○○犯罪事實明確，堪可認定。
（二）按對於有投票權之人行求、期約或交付賄賂，不以行求、
      期約或交付賄賂時，選務機關已發布選舉公告或該候選人
      已登記參選為限，祇須提前賄選之雙方，於行賄、受賄當
      時，均預期行賄者將來參選時，將投票予以支持即屬之。
      從而行賄者於行賄時縱屬尚未發布選舉公告，或未登記參
      選，其既已著手賄選之實施，日後亦實際登記取得候選人
      之資格，仍與該罪之成立要件該當（最高法院94年度台上
      字第3359號判決參照）。同此意旨，案外人陳永和、林存
      泰、林義仁、曾長雄、丁鳳隆既係擬參選該屆農會理事，
      莊麗鳳及傅明嘆則係有意參選該屆農會監事，則彼等協議
      後，由丁德興交付上開10萬元財物予被告乙○○，而約由
      乙○○許以當選農民代表後，投票支持彼等參選理事或監
      事時，雖尚無未當選農會代表而未登記參選農會理事或監
      事（按須先當選農民代表，始得參選農會理事或監事），
      被告仍成立農會選舉收受財物而許以選舉權之一定行使罪
      。核被告乙○○所為，係犯農會法第47條之1 第1 項第1
      款之罪。爰審酌被告乙○○，收受財物，許以農會理監事
      選舉權之一定行使，敗壞農會選舉之選風，已屬非是，犯
      後於本院審理中又否認犯行，態度非佳，惟念其收受之金
      額非鉅，於農會代表選舉亦未有向農民行賄以求當選之情
      事，量處如主文所示之刑，並諭知如易科罰金之折算標準
      ，其所收受之財物10萬元（未扣案），應依同條第2 項之
      規定宣告沒收，如全部或一部不能沒收時，追徵其價額。
      本件被告乙○○犯罪時之刑法第41條第1 項前段規定：「
      犯最重本刑為5 年以下有期徒刑以下之刑之罪，而受6 個
      月以下有期徒刑或拘役之宣告，因身體、教育、職業、家
      庭之關係或其他正當事由，執行顯有困難者，得以1 元以
      上3 元以下折算一日，易科罰金。」又被告行為時之易科
      罰金折算標準，修正前罰金罰鍰提高標準條例第2 條（現
      已刪除）規定，就其原定數額提高為100 倍折算1 日，則
      本件被告行為時之易科罰金折算標準，應以銀元300 元折
      算1 日，經折算為新臺幣後，應以新臺幣900 元折算為1
      日。惟95年7 月1 日修正公布施行之刑法第41條第1 項前
      段則規定：「犯最重本刑為五年以下有期徒刑以下之刑之
      罪，而受六個月以下有期徒刑或拘役之宣告者，得以新臺
      幣一千元、二千元或三千元折算一日，易科罰金。」比較
      修正前後之易科罰金折算標準，以95年7 月1 日修正公布
      施行前之規定，較有利於被告，應依刑法第2 條第1 項前
      段，適用修正前刑法第41條第1 項前段規定，定其折算標
      準，併此敘明。
二、被告乙○○無罪部分：
（一）公訴意旨略以：
  １、被告乙○○係屏東縣屏東市農會第14屆農會代表候選人，
      陳永和、林存泰、林義仁、曾長雄、丁鳳隆擬競選該屆農
      會理事，莊麗鳳及傅明嘆則係有意競選該屆農會監事。乃
      由當時擔任屏東市新興里里長之傅明冠出面整合陳永和、
      林存泰、林義仁、曾長雄、丁鳳隆、莊麗鳳及傅明嘆等人
      ，共同協商同意出資資助該屆部分農會代表候選人，約使
      該等候選人當選後分別支持彼等競選農會理事或監事。並
      相互約定欲參選理事者出資40萬元，參選監事者20萬元，
      成為共同資金，言明在農會會員代表候選區域，同額競選
      區域者每人資助5 萬元，非同額部分，每人資助10 萬 元
      ，以利彼等買票當選，確保當選為理監事。嗣於91年1 月
      至2 月間，陳永和、林存泰、傅明嘆各出資40萬元，林義
      仁、曾長雄、莊麗鳳各出資20萬元，丁鳳隆則出資5 萬元
      ，均由負責收支財務之丁德興收受保管，簡仁才負責代管
      賄選帳冊。林存泰將領得款項，於90年1 月底，在屏東市
      ○○里○○路282 巷31號、公華街187 號等處所，分別轉
      交其欲綁椿之農會代表候選人許龍吉、鄭源璋，每人10
      萬元。簡仁弘責由簡仁得自前開公帳領取30萬元，由簡明
      輝以電話委由傅明冠，於90年2 月12日，在屏東市○○里
      ○○街212 巷69號傅明冠住處及不明處所，轉給農會代表
      候選人陳來福 (另為不起訴處分)、 簡龍飛、簡春義 (另
      為不起訴處分)每 人10萬元，以為固椿。傅明嘆領得共同
      出資20萬元，於90年2 月13日，在屏東市○○路91之5 號
      住處，交予參選農會代表之黃新發10萬元，供其賄選，其
      子傅祥煇部分，傅明嘆則尚未發出，總計自90年1 月底至
      2 月初，上開理監事候選人領出發放賄選金額共70萬元。
      陳永和、曾長雄、林義仁部分及前開提供資金者未領完部
      分，亦即共90萬元，則分別由丁德興、簡仁得、簡明輝等
      人，於90年2 月10日至11日期間，在屏東市○○里○○街
      212 巷69號傅明冠住處等處所，轉交予農會代表候選人賴
      秋童、吳登賀 (另為不起訴處分)、 鄒振益、蘇星華、乙
      ○○、邱元福、簡飛風 (另為不起訴處分)、 張清江 (另
      為不起訴處分)、 徐慶輝各10萬元，以做為買票資金，總
      計為90萬元。莊麗鳳、丁鳳隆出資則尚未及發出，即於90
      年2 月13日凌晨零時20分許，在屏東市○○路30巷56號丁
      德興住處，為警持搜索票查獲現款15萬元、土銀面額10
      萬元支票1 紙，並在屏東市○○路2 號農會推廣股辦公室
      查獲選舉出資帳冊等物。賴秋童（由李簡淑美陪同或單獨
      為之）、許龍吉、鄭源璋、鄒振益、蘇星華、黃新發（託
      李江轉交或自行交付）、傅祥煇、張清江等人果均有交付
      財物予有選舉權之該農會農民
  ２、簡明輝於90年1 月中旬偕同理事長候選人簡仁弘，至屏東
      市○○路467 號陳萬為住處，陳某係第四選區農會代表候
      選人，因係同額競選區域，由簡明輝交付5 萬元，以為曾
      長雄候選理事席位固票。陳某將該等款項交付予不知情之
      妻保管，該5 萬元充當陳萬為交保保證金之一部。簡明輝
      另於農會代表選舉前，於90年1 月至2 月間，以每名5 萬
      元補助款，支助同係第四選區之農會代表同額參選人陳茂
      生、陳耀坤、何進添，供彼等競選經費使用，以為理監事
      選舉固椿。嗣簡明輝獲悉傅明冠於90年2 月12日告知賄款
      尚未轉交予「盧仔」及大洲7 位不詳姓名農民會員，即委
      由「阿秀」處理，嗣於90年2 月13日知悉檢警對傅明冠、
      丁德興搜索查緝，簡仁才暗將保管之帳冊銷毀。
  ３、傅明冠另以替農會會員代表候選人賄選之犯意，於90年2
      月12日，持賄選款項2 千元，至丁德明屏東市○○路221
      巷40號住處，適丁德明不在，傅明冠乃交付其家人，俟丁
      德明返回，收得該款項，乃打電話至傅明冠家中，詢問投
      給何人，為警自通訊監察中查獲。
  ４、綜上所述，因認被告乙○○與傅明冠、丁德興、簡明輝、
      簡仁才、簡仁得、簡仁弘、曾長雄、傅明嘆、陳永和、林
      存泰、林義仁、丁鳳隆、莊麗鳳、許龍吉、鄭源璋、蘇星
      華、張清江、賴秋童、簡龍飛、邱元福、鄒振益、黃新發
      、傅祥煇、陳茂生、陳耀坤、陳萬為、何進添、李簡淑美
      、李江所為共犯農會法第47條之1 第1 項第2 款之罪嫌。
（二）按犯罪事實應依證據認定之，無證據不得認定犯罪事實；
      不能證明被告犯罪者，應諭知無罪之判決，刑事訴訟法第
      154 條第2 項、第301 條第1 項前段分別定有明文。又認
      定不利於被告之事實須依積極證據，苟積極證據不足為不
      利於被告事實之認定時，即應為有利於被告之認定（最高
      法院30年臺上字第816 號判例意旨參照）；認定犯罪事實
      所憑之證據，雖不以直接證據為限，間接證據亦包括在內
      ；然而無論直接或間接證據，其為訴訟上之證明，須於通
      常一般之人均不致有所懷疑，而得確信其為真實之程度者
      ，始得據為有罪之認定（最高法院76年臺上字第4986號判
      例意旨參照）。訊之被告乙○○堅決否認有何上開農會選
      舉交付財物予有選舉權之農民賄選之犯行，辯稱：伊參選
      農會代表並亦無賄選行為等語。經查公訴意旨並未論及被
      告乙○○本人有何實施交付財物予農民賄選之事實，亦未
      舉出任何證據證明被告乙○○有此行為。公訴人認定被告
      乙○○與上開案外人傅明冠、丁德興、簡明輝、簡仁才、
      簡仁得、簡仁弘、曾長雄、傅明嘆、陳永和、林存泰、林
      義仁、丁鳳隆、莊麗鳳、許龍吉、鄭源璋、蘇星華、張清
      江、賴秋童、簡龍飛、邱元福、鄒振益、黃新發、傅祥煇
      、陳茂生、陳耀坤、陳萬為、何進添、李簡淑美、李江為
      農會法第47條之1 第1 項第2 款農賄選舉行賄罪之共同正
      犯，無非係以其有收受上開賄選之共同資金其中10萬元，
      及賴秋童（由李簡淑美陪同或單獨為之）、許龍吉、鄭源
      璋、鄒振益、蘇星華、黃新發（託李江轉交或自行交付）
      、傅祥煇、張清江等人果均有交付財物予有選舉權之該農
      會農民之事實為據。然縱認被告以外之其他農會代表參選
      人收受「共同賄選資金」後，有上開公訴意旨所指交付財
      物約使有農民為農會代表選舉權之一定行使之犯罪行為，
      被告乙○○亦僅係單純收受前揭擬參選農會理事或監事之
      人的「共同賄選資金」其中10萬元，其與其他收受該「共
      同賄選資金」之農民代表參選人之關聯在於共同支持上開
      「共同賄選資金」之提供者，彼等所為自係收受財物而就
      該屆農會理事或監事選舉之許以選舉權一定行使之犯行，
      與彼等於農會代表選舉中有無向有選舉權之農民行賄，係
      屬二事，非可混為一談。況被告乙○○參選本件農會代表
      之選舉，與其他參選人乃各自為之。自難以被乙○○收受
      之10萬元與其他行賄之農會代表參選人取得之上開款項之
      來源相同，即據以認定被告乙○○就其他農會代表參選人
      之交付財物賄選行為，亦應負共同正犯之責。
（三）綜上所述，公訴意旨所指上開被告乙○○農會代表選舉，
      對有選舉權之人交付財物行賄之犯罪事實，尚屬無法證明
      。爰為無罪之諭知。
三、撤銷改判之理由：
（一）原判決認定被告乙○○與上開案外人傅明冠、丁德興、簡
      明輝、簡仁才、簡仁得、簡仁弘、曾長雄、傅明嘆、陳永
      和、林存泰、林義仁、丁鳳隆、莊麗鳳、許龍吉、鄭源璋
      、蘇星華、張清江、賴秋童、簡龍飛、邱元福、鄒振益、
      黃新發、傅祥煇、陳茂生、陳耀坤、陳萬為、何進添、李
      簡淑美、李江為農會法第47條之1 第1 項第2 款之罪的共
      同正犯，認事用法均有違誤。
（二）公訴意旨係認定被告乙○○涉犯農會法第47條之1 第1 項
      第1 款收受財物許以選舉權之一定行使罪，及同條項第2
      款之交付財物，約使有農會選舉權之人為選舉權之一定行
      使罪。起訴書雖未載明認所犯二罪係分論併罰之數罪，然
      與乙○○情節相似之原審被告許龍吉、鄭源璋，起訴書係
      認所犯二罪應分論併罰（見起訴書第37頁「五、（二）」
      ）。又原審公訴檢察官93年4 月7 日之補充理由書就情節
      相同之原審被告鄒振益犯行，亦明確表示所犯上開二罪係
      獨立數罪，應分論併罰（見原審卷二第332 頁）。準此，
      公訴意旨係認被告乙○○涉犯上開二罪係分論併罰之獨立
      數罪，應可認定。原判決就乙○○被訴之選舉收賄及行賄
      之事實，均記載於原判決之事實欄，而認定此等事實僅犯
      農會法第47條之1 第1 項第2 款之罪。惟就收受上開10萬
      元部分何以不構成起訴書所指之同條項第1 款之農會選舉
      收受賄賂罪，並未說明，就此部分復未引用刑事訴訟法第
      300 條予以變更起訴法條，即逕論以農會法第47條之1 第
      1 項第2 款之罪，均有理由不備之瑕疵。
（三）被告乙○○上訴否認於農會代表選舉中，向農民交付財物
      賄選部分，為有理由，其否認收受上開10萬元部分，則無
      理由。原判決關於乙○○部分既有上開可議，自應由本院
      撤銷改判如主文第2、3項所示。
參、上訴駁回部分：
一、公訴意旨略以：被告甲○○為屏東縣屏東市農會農事小組之
    會員，被告鄭源璋則登記為第14屆屏東縣屏東市農會農事小
    組農會代表候選人。被告賴秋童（已經原審法院判處有期徒
    刑3 月）為使自己順利當選農會代表，而委由有犯意聯絡之
    不詳姓名年籍綽號「頭妹」之成年男子，於民國90年2 月15
    日上午11時許，至屏東縣屏東市○○路29巷75號被告甲○○
    住處，欲交付現金2 千元行求甲○○投票支持鄭源璋而約其
    選舉權為一定之行使，但為被告甲○○所拒。被告鄭源璋又
    於同日下午1 時30分許，再至上開被告甲○○住處，交付紅
    豆2 斤以為前金，並期約當選後再交付眼藥水2 瓶以為後謝
    。而被告甲○○為有選舉權之人，明知被告鄭源璋所贈上開
    財物之目的係為賄選農會代表，仍予以收受，而許以其選舉
    權為一定之行使。因認被告甲○○涉犯農會法第47條第1項
    第1 款之罪。
二、按犯罪事實應依證據認定之，無證據不得認定犯罪事實；不
    能證明被告犯罪者，應諭知無罪之判決，刑事訴訟法第154
    條第2 項、第301 條第1 項分別定有明文。又農會法第47條
    第1 項第2 款之賄選罪，係以對於有投票權之人，行求期約
    或交付賄賂或其他不正利益，而約其不行使投票權或為一定
    之行使為構成要件。亦即須視行為人主觀上是否具有行賄之
    犯意，而約使有投票權人為投票權一定之行使或不行使；客
    觀上行為人所行求、期約或交付之賄賂或不正利益是否可認
    係約使投票權人為投票權之一定行使或不行使之對價；以及
    所行求、期約、交付之對象是否為有投票權人而定。上開對
    價關係，在於行賄者之一方，係認知其所行求、期約或交付
    之意思表示，乃為約使有投票權人為投票權一定之行使或不
    行使；在受賄者之一方，亦應認知行賄者對其所行求、期約
    或交付之意思表示，乃為約使其為投票權一定之行使或不行
    使。
三、本件公訴人認被告甲○○涉有上開違反農會法第47條之1 第
    1 項第1 款之犯嫌，無非以被告甲○○之供述及被告鄭源璋
    於警詢及偵查中之陳述資為論據。訊之被告甲○○堅詞否認
    有上開違反農會法之犯行，辯稱：當天上午綽號「頭妹」之
    成年男子拿2 千元給伊，請伊投票給賴秋童，伊拒絕收受，
    當天下午鄭源璋親自到伊住處聊天，拿2 斤紅豆來，又說伊
    眼睛不好，要拿2 瓶眼藥水給伊，伊眼睛定期就醫治療，就
    說不用，伊叫鄭源璋把紅豆拿回去，鄭源璋不拿回去，後來
    才被伊媳婦拿去煮等語。經查：
（一）鄭源璋為使自己順利當選農會代表，而委由有犯意聯絡之
      不詳姓名年籍綽號「頭妹」之蕭姓成年男子，於90年2 月
      15 日 上午11時許，至屏東縣屏東市○○路29巷75號被告
      甲○○住處，欲交付現金2 千元行求被告甲○○投票支持
      被告鄭源璋而約其選舉權為一定之行使，但為被告甲○○
      所拒等情，業據被告於警詢及偵訊中辯稱在卷，而鄭源璋
      就此部分事實亦於原審審理其被訴農會選舉行賄罪時坦認
      在卷（見原審卷第53頁），足認被告甲○○此部分辯解堪
      可採信。
（二）鄭源璋委由綽號「頭妹」之成年男子向被告甲○○行求賄
      選，為被告甲○○拒絕後，被告鄭源璋旋於同日下午1時
      30分許，再至上開甲○○住處拜訪，尋求甲○○支持，並
      攜帶紅豆2 斤，鄭源璋又表示當選後會再送2 瓶眼藥水予
      甲○○，固據被告甲○○供認在卷。惟被告甲○○先前已
      拒絕收受上開2000元之賄賂已如前述，參以紅豆2 斤市價
      顯低於2000元甚多，此為眾所周知之事實。衡情鄭源璋先
      前託人欲以交付現金2000元之方式向甲○○賄選，既已遭
      甲○○拒收，豈有反以致贈價值微薄之紅豆2 斤為對價向
      甲○○賄選之理。又被告甲○○既已拒絕收受2 千元之賄
      款，又豈有因收受低價之紅豆而許以投票支持鄭源璋之理
      。從而，被告甲○○雖有收受上開紅豆2 斤之事實，惟尚
      難認被告甲○○有收受農會代表選舉賄賂之故意，又此2
      斤紅豆亦難認係本件農會代表選舉賄選之對價。
（三）被告甲○○於警詢及檢察官偵訊中固均坦承：鄭源璋有向
      被告甲○○表示其當選農民代表後，會再送2 瓶或1 瓶眼
      藥水給伊等語（見選偵24號卷第12頁背面、第23頁背面）
      ，惟其於同次警詢即明確表示：「鄭源璋又再表示等他當
      選會員代表後，會再送我2 瓶眼藥水給我點眼睛，但是我
      告訴他不用了」等語（見選偵24號卷第12頁背面），衡諸
      事理，鄭源璋又表示等他當選會員代表後，會再送被告2
      瓶眼藥水等情，係被告甲○○於警詢時主動供出，其當時
      若有脫免刑責之考量，自可隱瞞此段過程即可，當無先供
      出此過程後，再以其當面告訴鄭源璋不用送眼藥水等語掩
      飾犯行之必要，其上揭所辯「鄭源璋又再表示等他當選會
      員代表後，會再送我2 瓶眼藥水給我點眼睛，但是我告訴
      他不用了」等語自有可採。則縱認鄭源璋確有致贈眼藥水
      之承諾，被告甲○○既未同意收受，自亦無由成立農會法
      第47條之1 第1 項第1 款之要求、期約或收受財物，而許
      以選舉權一定行使罪。
四、綜上所述，本件公訴人所舉之證據不足以證明被告甲○○有
    要求、期約、收受財物而許以為選舉權一定行使之犯行。原
    審以公訴意旨所指被告甲○○之犯行不能證明，而諭知被告
    甲○○無罪，認事用法均無違誤，應予維持。檢察官上訴意
    旨認被告甲○○部分應為有罪判決，為無理由，應予駁回。
    被告甲○○部分之原審判決書第1 頁第12行、第2 頁第17、
    21 、26 行、第3 頁2 、4 、6 、10、14、15、17、19行均
    將「鄭源璋」誤載為「賴秋童」併此指明。
據上論斷，應依刑事訴訟法第368 條、第369 條第1 項前段、第
364 條、第299 條第1 項前段、第301 條第1 項、農會法第47條
之1 第1 項第2 款、第2 項，刑法第2 條第1 項前段、第11條、
（修正前）第41條第1 項，（刪除前）罰金罰鍰提高標準條例第
2條 ，判決如主文。
本案經檢察官郭振昌到庭執行職務。
中　　華　　民　　國　　96　　年　　4 　　月　　26　　日
                  刑事第八庭    審判長法  官  李炫德
                                      法  官  陳志銘
                                      法  官  蔡國卿
以上正本證明與原本無異。
不得上訴。
中　　華　　民　　國　　96　　年　　4 　　月　　26　　日
　　　　　　　　　　　　　　　　　　　書記官  顏惠華
附錄本判決論罪科刑法條：
農會法第47條之1第1項第1款
農會之選舉有左列行為之一者，處三年以下有期徒刑，得併科三
萬元以下罰金：
一有選舉權之人，要求、期約或收受財物或其他不正利益，而許
以不行使其選舉權或為一定之行使者。
